【裁判字號】    90,台上,4863
【裁判日期】    900809
【裁判案由】    業務上之過失致人於死
【裁判全文】
最高法院刑事判決                                九十年度台上字第四八六三號
    上訴人  台灣高等法院檢察署檢察官
    被  告  甲○○
右上訴人因被告因業務上之過失致人於死案件，不服台灣高等法院中華民國八十八年
六月十六日第二審更審判決（八十八年度交上更(二)字第一○號，起訴案號：台灣板橋
地方法院檢察署八十四年度偵字第八八三○號），提起上訴，本院判決如左：
    主  文
原判決撤銷，發回台灣高等法院。
    理  由
本件原判決以公訴意旨略稱：被告甲○○係營業大貨車司機，為從事駕駛業務之人，
於民國八十四年三月二十五日十三時五十分許，駕駛ＧＨ－四四七號營業大貨車，沿
台北縣土城市○○路由土城往三峽方向行駛，途經該路四段與中興路口時，應注意且
能注意車前狀況，隨時採取必要之安全措施，且該處係施工路段，更應注意減速慢行
，竟疏未注意，致撞及由其右側中興路騎乘ＦＩＹ－七六○號重機車駛出之林伯懋，
使林伯懋人車倒地而受頭部挫裂傷、血腫、顱內出血等傷害而於送醫途中死亡，因認
被告涉犯刑法第二百七十六條第二項之因業務上之過失致人於死罪嫌，惟經審理結果
，被告之犯罪尚屬不能證明，因而撤銷第一審判決，改判諭知被告無罪，固非無見。
惟查：(一)汽車行駛時，駕駛人應注意車前情況，並隨時採取必要之安全措施。又汽車
行經道路修理地點，或因雨霧視線不清時，均應減速慢行，作隨時得停車之準備，道
路交通安全規則第九十四條第二項、第九十三條第四款分別定有明文。本件依卷附現
場圖（相驗卷第九頁），肇事地點為土城市○○路○段與中興路交岔之丁字路口，肇
事路段之中央路路寬三十公尺，扣除對向即三峽往土城方向車道路寬七‧七公尺及中
央分隔島寬二公尺後，被告行駛方向之車道寬為二○‧九公尺，肇事後，於中央路中
安全島（即中央分隔島）之延長線附近，距大貨車左後車尾七‧七公尺處，留有兩車
撞擊後掉落之碎片，被告駕駛之大貨車則頭朝三峽方向，斜向跨停於中央分隔島之延
長線上，被害人之機車卡於大貨車左前輪下，足徵被告駕駛之大貨車係左前車頭撞擊
被害人之機車，並將機車往前推行，兩車撞擊地點則在中央路中靠近中央分隔島之延
長線附近，再據被告供稱：「看見對方時，已在中央路中央」、「機車衝出來已衝過
中央路一半了」、「死者車子突然出來，我閃他才會向左」、「我方向盤往左打，撞
到後再右打」（第一審卷第五十四頁反面、第五十五頁）等語。如均無訛，據此而觀
，被害人之機車縱係突然自中興路駛出，但既已行駛近二十公尺，於接近中央路中央
分隔島之延長線附近，被告始行發現，竟致將方向盤左打，向左閃避，仍剎避不及，
大貨車左前車頭撞擊被害人之機車，能否謂其駕車行經路口時，並未有疏未注意車前
狀況，致未能及早發現被害人之行蹤，預採必要之安全措施之過失情事，尚非全無斟
酌之餘地。(二)依前開現場圖，肇事後被告之車雖未於現場留下剎車痕跡，但依前述，
被告之車既係左前車頭撞擊被害人之機車，並將機車卡於左前車頭下向前推行，則計
算被告之車速，自應以機車與碎片間之距離為基準，準此，則被告之車速究為其迄至
原審前審所稱之時速四十公里，抑於原審所稱之二十五公里，亦非全無可疑，如為前
者，則被告於雨天駕車行經道路施工路段，猶以時速四十公里之速度行駛，是否有違
道路交通安全規則第九十三條第四款之規定，而得謂其於本件車禍之發生並無過失，
亦值斟酌。實情究何﹖原審未深入詳予查明，未審被告之車係左前車頭撞擊被害人之
機車，而僅以大貨車左後車尾距碎片掉落處之距離，計算被告之車速，據以認定被告
當時之車速為時速二十五公里，自嫌速斷而不足以昭折服。檢察官上訴意旨指摘原判
決違法，非無理由，認仍應發回更審，期臻翔適。
據上論結，應依刑事訴訟法第三百九十七條、第四百零一條，判決如主文。
中      華      民      國     九十     年      八      月      九      日
                              最高法院刑事第二庭
                                  審判長法官  莊  來  成
                                        法官  謝  俊  雄
                                        法官  蘇  振  堂
                                        法官  吳  昆  仁
                                        法官  陳  世  雄
      右正本證明與原本無異
                                              書  記  官
中      華      民      國     九十     年      八      月     十五     日


司法院資訊處製作；財團法人民間司法改革基金會備份。
